【裁判字號】    97,交聲,342
【裁判日期】    970926
【裁判案由】    聲明異議
【裁判全文】
臺灣屏東地方法院交通事件裁定         97年度交聲字第342號
聲  請  人  交通部公路總局高雄區監理所屏東監理站
異  議  人
即受處分人  甲○○
上列異議人因違反道路交通管理處罰條例案件，對於交通部公路
總局高雄區監理所屏東監理站民國97年9 月5 日所為之處分（原
處分案號：屏監違字第裁82-ZEA068728號），聲明異議，本院裁
定如下：
    主  文
異議駁回
    理  由
一、異議意旨略以：異議人即受處分人甲○○於民國96年10月20
    日下午3 時19分，駕駛車牌號碼6M-1889 號自用小客車，行
    經國道1 號北上363 公里處，因行駛高速公路未依規定變換
    車道，經警舉發。嗣經原處分機關以駕車行駛高速公路未依
    規定變換車道，且逾應到案期限60日以上為由，依道路交通
    管理處罰條例第33條第1 項第4 款、第63條第1 項第1 款（
    原處分漏載第1 款）及違反道路交通管理事件統一裁罰基準
    表第33條第1 項第4 款等規定，裁處罰鍰新臺幣（下同）6,
    000 元，並記違規點數1 點。惟異議人實際居住在高雄市苓
    雅區○○○ 街307 號；雖未住在戶籍地（即屏東縣高樹鄉民
    生巷20號），然每週六、日必會返回高樹；而異議人雖有行
    駛高速公路未依規定變換車道之違規行為，卻自96年10月20
    日起，迄未收到過郵局送達之舉發通知單、郵件招領單或張
    貼單，以致不知有違規情事。另異議人曾向監理單位申請變
    更通信聯絡地址，且每年汽機車牌照稅、燃料稅及汽車檢驗
    服務單等，均按該址收受送達，並依時繳納；本件係因原舉
    發機關未將違規通知單寄送現址、變更址，導致異議人須繳
    納逾期之加倍罰鍰，原處分機關所為之處分顯然有誤，請求
    撤銷原處分等語。
二、按「汽車行駛於高速公路、快速公路或設站管制之道路，不
    遵使用限制、禁止、行車管制及管理事項之管制規則而有未
    依規定變換車道之行為，處汽車駕駛人新臺幣3,000 元以上
    6,000 千元以下罰鍰」，道路交通管理處罰條例第33條第1
    項第4 款定有明文；又依同條例第63條第1 項第1 款規定，
    汽車駕駛人有第33條第1 項之情形者，除依原條款處罰鍰外
    ，並予記違規點數1 點。經查，異議人於上開時地，駕駛汽
    車行駛高速公路，有未依規定變換車道之違規行為。嗣經原
    處分機關以此為由，裁處罰鍰6,000 元，並記違規點數1 點
    等事實，業據異議人坦承在卷，並有交通部公路總局高雄區
    監理所屏東監理站違反道路交通管理事件裁決書附卷可參；
    異議人確有駕車行駛高速公路未依規定變換車道之違規事實
    ，堪以認定。
三、次按行政程序法第72條第1 項前段規定：送達，於應受送達
    人之住居所、事務所或營業所為之。另汽車顏色、式樣、輪
    胎隻數或尺寸、燃料種類、座位、噸位、引擎、車架、車身
    、使用性質或汽車所有人名稱、地址等如有變更，均應向公
    路監理機關辦理登記；汽車有各項異動，不依規定申報登記
    之情形，處汽車所有人新臺幣（下同）900 元以上1,800 元
    以下罰鍰，道路交通安全規則第23條第1 項、道路交通管理
    處罰條例第16條第1 項第1 款分別載有明文。考究上開行政
    程序法規定及戶籍法之立法目的，無非在使居住之事實與戶
    籍登記一致，除各有關機關辦理選舉、學區劃分及社會福利
    等，皆得以戶籍資料所載為主要依據外，各類行政文書、司
    法文書等，亦得以送達戶籍地為原則。又就上開課予汽車所
    有人申報辦理異動登記義務之規定，可知公路監理機關就有
    關車輛監理事項係採形式要件主義，以所登記者為道路交通
    管理之準據，是公路監理機關就有關車輛監理事項（如牌照
    稅、燃料稅）及道路交通管理事件（如違反道路交通管理事
    件裁決書）自以汽車所有人向該監理機關所辦理登記之車籍
    地址為準，該所登記之車籍地址即為應受送達之處所。準此
    ，汽車所有人之車籍地址若未向公路監理機關申請辦理變更
    登記，則相關車輛監理或道路交通管理事件之文書，依原所
    登記之車籍地址對汽車所有人為送達者，該送達自屬合法。
    查本件上開舉發通知單，業經內政部警政署國道公路警察局
    第五警察隊岡山分隊依異議人所登記之車籍資料及戶籍資料
    ，掛號郵寄予異議人，經郵政機關前往投送，於97年2 月19
    日將該函件寄存在高樹郵局，業已合法送達異議人等情，有
    內政部警政署國道公路警察局第五警察隊97年8 月28日公警
    五交字第0970571177號函、掛號郵件信封及寄存送達回執聯
    影本在卷可證。而異議人自85年7 月13日將戶籍地址遷至屏
    東縣高樹鄉民生巷20號，迄未變動之事實，亦有異議人全戶
    基本資料附卷可參。原舉發機關依異議人所登記之車籍地址
    、戶籍地址對其為送達，應屬合法，至異議人所稱：曾向監
    理單位申請變更通信聯絡地址，且每年牌照稅及燃料稅均按
    時繳納，因原舉發機關未逕寄現址、變更址，致須繳納逾期
    之加倍罰鍰等語，固有屏東縣政府稅務局97年全期使用牌照
    稅繳款書及97全期汽車燃料使用費繳納通知書附卷可證。惟
    監理機關將稅務相關文書寄送異議人陳報之送達地址，無非
    為使上開稅務相關文書可儘速使異議人收受之便宜措施，原
    舉發機關尚無法據以斷論異議人實際上是否居住該處，亦無
    從確認異議人是否有意將除車輛監理事項（例：牌照稅、燃
    料稅等）以外，如道路交通管理事件文書（如：違反道路交
    通管理事件裁決書、舉發通知單等）之收受地址，亦一併予
    以變更。是舉發機關機本件違規舉發通知單寄送至異議人之
    戶籍地（即車籍登記地），尚難認有何違誤。又本件舉發違
    規通知單1 份黏貼門首外，1 份係以置於該受送達處所信箱
    或其他適當位置以為送達，而非由鄰居轉交，有送達證明勾
    選欄可參，異議人饒係因所持送達證明轉為模糊難辯，而就
    此節有所誤會。
四、綜上所述，本件異議人違規事實明確，原處分機關據以裁處
    ，於法並無不合，本件異議為無理由，應予駁回。依道路交
    通案件處理辦法第19條，裁定如主文。
中    華    民    國    97    年    9     月    26    日
                    交通法庭    法  官  戴韻玲
以上正本證明與原本無異。
如不服本裁定應於收受送達後五日內向本院提出抗告書狀敘述抗
告之理由抗告於台灣高等法院高雄分院。
中    華    民    國    97    年    9     月    26    日
                                書記官  王鵬勝


司法院資訊處製作；財團法人民間司法改革基金會備份。
